【裁判字號】    98,審訴,5006
【裁判日期】    990128
【裁判案由】    毒品危害防制條例
【裁判全文】
臺灣高雄地方法院刑事判決            98年度審訴字第5006號
公  訴  人  臺灣高雄地方法院檢察署檢察官
被      告  甲○○
                    (現另案在臺灣高雄第二監獄執行中)
上列被告因毒品危害防制條例案件，經檢察官提起公訴（97年度
毒偵字第5488號），嗣被告於本院準備程序中就被訴事實為有罪
之陳述，經本院告知簡式審判程序之旨，並聽取被告與公訴人之
意見後，合議庭裁定由受命法官獨任進行簡式審判程序，判決如
下：
    主  文
甲○○施用第一級毒品，累犯，處有期徒刑拾月。扣案吸食器壹
組、夾鏈袋壹包及電子磅秤壹台，均沒收。
    事  實
一、甲○○前於91年間，因施用毒品案件，經國防部南部地方軍
    事法院裁定令入勒戒處所施以觀察、勒戒，認無繼續施用傾
    向，於91年12月30日執行完畢釋放，由國防部南部地方軍事
    法院檢察署檢察官以91年度偵字第587 號不起訴處分確定。
    又於95年間，因施用毒品案件，經本院以95年度簡字第6979
    號判處有期徒刑2 月確定，並於97年5 月30日易科罰金執行
    完畢。詎其猶不知戒除毒癮，竟基於施用第一級毒品海洛因
    及第二級毒品甲基安非他命之犯意，於98年8 月12日23時許
    ，在高雄市○○○路瑞谷飯店之房間內，以將第一級毒品海
    洛因及第二級毒品甲基安非他命一起置入玻璃球內燃燒，再
    以吸食器施用之方式，同時施用第一級毒品海洛因及第二級
    毒品甲基安非他命1 次。嗣於98年8 月13日14時40分許，為
    監控已久之員警持拘票在高雄市○○○路75號瑞谷飯店508
    室拘提甲○○，並於該處執行附帶搜索，當場扣得吸食器1
    組、電子磅秤1 台、夾鏈袋1 包等物品而查獲，且經甲○○
    同意採尿送驗結果，呈嗎啡、甲基安非他命及安非他命陽性
    反應。
二、案經內政部警政署高雄港務警察局移送臺灣高雄地方法院檢
    察署檢察官偵查起訴。
    理  由
一、本件被告甲○○所犯係死刑、無期徒刑、最輕本刑為3 年以
    上有期徒刑以外之罪，其於準備程序中就被訴事實為有罪之
    陳述，經本院告知簡式審判程序之旨，並聽取公訴人及被告
    意見後，合議庭裁定由受命法官獨任進行簡式審判程序，合
    先敘明。
二、前揭犯罪事實，業據被告於本院審理中坦承不諱，且其前開
    採集尿液送檢之檢驗結果，係呈施用第一級毒品海洛因後所
    會產生之可待因、嗎啡陽性反應，及施用第二級毒品甲基安
    非他命後所會產生之甲基安非他命陽性反應，有高雄市立凱
    旋醫院98年8 月27日A00000000 號濫用藥物尿液檢驗報告暨
    高雄港務警察局刑事課偵辦毒品危害防制條例嫌疑尿液採證
    代碼對照表各1 份在卷可稽。足徵被告之任意性自白核與事
    實相符，應堪信為真實，可採為本件論罪科刑之依據，是本
    件被告施用第一、二級毒品之犯行，洵堪認定。
三、按海洛因及甲基安非他命，分別係毒品危害防制條例第2 條
    第2 項第1 款所稱之第一級毒品及同條項第2 款所稱之第二
    級毒，不得施用、持有。次按觀察、勒戒或強制戒治執行完
    畢釋放後，5 年內再犯第10條之罪者，應依一般刑事訴訟程
    序予以起訴論罪科刑，此觀諸毒品危害防制條例第20條、第
    23條第2 項規定自明。再按犯毒品危害防制條例第10條之罪
    ，經觀察、勒戒後，認無繼續施用毒品之傾向，應即釋放，
    並為不起訴處分；認有繼續施用毒品之傾向者，應由檢察官
    聲請法院裁定令入戒治處所施以強制戒治，至無繼續戒治之
    必要，強制戒治期滿，應即釋放，由檢察官為不起訴處分。
    經觀察勒戒、強制戒治執行完畢釋放後，5 年內再犯第10條
    之罪，依民國93年1 月9 日修正施行之毒品危害防制條例第
    23條第2 項規定意旨，應由檢察官偵查起訴。又依修正後之
    規定，僅限於「初犯」及「5 年後再犯」二種情形，始應先
    經觀察、勒戒或強制戒治程序。倘被告於5 年內已再犯，經
    依法追訴處罰，縱其第3 次（或第3 次以上）再度施用毒品
    之時間，在初犯經觀察、勒戒或強制戒治執行完畢釋放5 年
    以後，已不合於「5 年後再犯」之規定，且因已於「5 年內
    再犯」，顯見其再犯率甚高，原實施觀察、勒戒或強制戒治
    ，已無法收其實效，即應依該條例第10條處罰（最高法院97
    年度第5 次刑事庭會議決議參照）。查被告甲○○於91年間
    ，因施用毒品經裁定送觀察勒戒後，認無繼續施用毒品傾向
    ，於91年12月30日執行完畢，業如前述，其於上開觀察勒戒
    執行完畢釋放後5 年內，又經本院以95年度簡字第6979號判
    處有期徒刑2 月確定。而被告本件施用第一、二級毒品時間
    ，係於98年8 月12日，是被告本件施用第一、二級毒品之時
    間係於前次強制戒治執行完畢釋放5 年後，雖依修正後之毒
    品危害防制條例第20條第3 項規定5 年後再犯第10條之罪者
    ，應適用前2 項之規定（即裁定送觀察勒戒程序），然觀諸
    該條例第20條第3 項之立法修正理由，係謂「觀察勒戒或強
    制戒治5 年後再犯者，顯見前所實施之觀察、勒戒或強制戒
    治已足以遮斷其施用毒品之癮，為期自新及協助其斷除毒癮
    ，對此5 年後再犯者爰明定仍適用初犯之規定，先經觀察勒
    戒、強制戒治之程序。」參酌上開法條規定及修正理由意旨
    ，堪認被告於觀察、勒戒或強制戒治執行完畢釋放後，須於
    5 年內均無施用毒品之行為，始能認其前所實施之觀察、勒
    戒或強制戒治已足遮斷被告施用毒品之癮，而得於5 年後再
    犯時依毒品危害防制條例第20條第3 項適用初犯之規定，重
    行觀察勒戒、強制戒治之程序，反面言之，如被告於執行完
    畢釋放後5 年內有再次施用毒品之行為，縱其第3 次（或第
    3 次以上）施用毒品之行為係於執行完畢釋放後5 年後始發
    生，亦不得再適用初犯之規定，先經觀察勒戒、強制戒治之
    程序，而應逕予起訴論罪科刑。本件被告於受勒戒、觀察執
    行完畢後，既已於5 年內有第2 次施用毒品之行為，已如前
    述，雖本案係發生於前開強制戒治執行完畢5 年之後，揆諸
    前揭說明，即不得適用初犯之規定，先經觀察勒戒、強制戒
    治之程序，而應由檢察官逕行起訴，是以本件檢察官提起公
    訴，於法並無不合，本院自得依法論科。
四、核被告所為，係犯毒品危害防制條例第10條第1 項之施用第
    一級毒品及同條例第2 項施用第二級毒品等罪嫌。其持有第
    一級毒品海洛因、第二級毒品甲基安非他命進而施用，持有
    之低度行為，應為其施用之高度行為所吸收，不另論罪。查
    被告係將海洛因與甲基安非他命混合，一起置入玻璃球內燒
    烤之方式同時施用，業據被告供述在卷，而與被告經警採集
    之尿液送驗結果係同時呈現上開2 種毒品陽性反應，此亦有
    上開尿液檢驗報告附卷可憑，因認被告之供述係屬可採。從
    而，被告以一個施用行為同時觸犯施用第一級、第二級毒品
    罪，為想像競合犯，應從一較重之施用第一級毒品罪處斷。
    再者，被告有事實欄所載之前案紀錄，前於97年5 月30日執
    行完畢一節，業如前述，並有前開臺灣高等法院被告前案紀
    錄表在卷可參，其受有期徒刑執行完畢後，5 年內故意再犯
    本件有期徒刑以上之罪，為累犯，應依刑法第47條第1 項之
    規定，加重其刑。爰審酌被告經觀察勒戒、強制戒治後，均
    未戒絕毒品，另再施用毒品，顯見其自制力不足，無法擺脫
    毒品，故應藉由刑罰之執行，以收教化之功能，且被告前有
    強盜、毒品罪等前科紀錄，素行不良，惟念及被告坦承施用
    第一級毒品之事實，且其行為尚未害及他人，並斟酌被告之
    犯罪動機、手段以及被告之智識程度等一切情狀，量處如主
    文所示之刑。另扣案之吸食器1 組、夾鏈袋1 包及電子磅秤
    1 台，據被告自承為其所有且係供施用第一、二級毒品所用
    之物，爰依刑法第38條第1 項第2 款規定諭知沒收；至扣案
    之行動電話1 支、記帳單1 本，雖係被告所有之物，惟上開
    物品與被告本件吸食毒品無直接關聯，爰均不予宣告沒收。
據上論斷，應依刑事訴訟法第273 條之1 第1 項、第284 條之1
、第299 條第1 項前段，毒品危害防制條例第10條第1 項、第2
項，刑法第11條前段、第55條、第47條第1 項、第38條第1 項第
2 款，判決如主文。
本案經檢察官杜妍慧到庭執行職務。
中    華    民    國    99    年     1     月   28    日
                  刑事第十庭  法  官  曾子珍
以上正本證明與原本無異。
如不服本判決，應於收受送達後10日內向本院提出上訴書狀。
中    華    民    國    99    年     1     月   28    日
                              書記官  李承悌
附錄本判決論罪科刑法條全文：
毒品危害防制條例第10條
施用第一級毒品者，處6 月以上5 年以下有期徒刑。
施用第二級毒品者，處3 年以下有期徒刑


司法院資訊處製作；財團法人民間司法改革基金會備份。
